臺灣彰化地方法院民事判決
110年度訴字第332號
原      告  游慧蘭  

被      告  林餘聖  

上列當事人間請求清償債務等事件，本院於民國111年1月19日言
詞辯論終結，判決如下：
    主  文
被告應給付原告新臺幣150萬元，及自民國105年2月1日起至清償
日止，按年息5%計算之利息。
被告應將附表所示金飾返還原告；如不能返還時，應給付原告新
臺幣30萬元，及自民國103年10月28日起至清償日止，按年息5%
計算之利息。
訴訟費用由被告負擔。
本判決於原告以新臺幣60萬元供擔保後得假執行。但被告如以新
臺幣180萬元為原告預供擔保後，得免為假執行。
    事實及理由
壹、程序方面：
一、按和解成立者，與確定判決有同一效力，民事訴訟法第第38
    0條第1項定有明文。本件原告原列林宜禾、林餘聖等二人為
    共同被告。然原告業於民國（下同）111年1月19日於本院與
    林宜禾達成和解，有和解筆錄在卷可稽（見本院卷第231頁
    至第232頁）。是原告既已與林宜禾就本件達成和解，則林
    宜禾已因和解而無本件訴訟繫屬，應予敘明。
二、本件被告林餘聖經合法通知，未於言詞辯論期日到場，核無
    民事訴訟法第386條所列各款情形，爰依原告之聲請，依同
    法第385條第1項前段規定，由其一造辯論而為判決。
貳、實體方面：
一、原告起訴主張：被告林餘聖於民國（下同）103年12月3日向
    原告借款新臺幣（下同）150萬元，借款當時被告林餘聖因
    債信不良，故要求原告將款項匯入其胞弟林宜禾位於台中銀
    行埔心分行帳號為000000000000之帳戶，原告當時不疑有他
    且收款人為被告林餘聖之胞弟始配合辦理。林宜禾與被告林
    餘聖另有臺灣臺北地方法院105年度訴字第3627號案件，該
    案原告亦主張被告林餘聖雖知自身遭銀行拒絕往來，卻稱得
    以胞弟林宜禾為發票人之華泰銀行古亭分行支票供作短期融
    通資金用途等語，顯見被告林餘聖已非第一次使用胞弟林宜
    禾之帳戶借調資金，原告既然已依被告林餘聖提供之帳戶，
    將前開金額匯入林宜禾之帳戶，顯然是其兄弟二人分工合作
    ，依一般常理，金錢匯入林宜禾之帳戶，其帳戶之支配權專
    屬其帳戶所有人所有，因此，已成立消費借貸關係，自應由
    被告林餘聖與林宜禾負連帶償還責任。而本件借款被告林餘
    聖已承諾將於105年1月31日前清償，另提出以林宜禾為發票
    人，發票日為104年12月31日之支票供原告擔保。然104年12
    月間被告林餘聖告知：因為發票人林宜禾支票回籠率不足，
    無法申請到新的支票本使用，故希將前開支票取回，待取得
    新的支票後重新開立支票擔保，基於雙方已有合意還款期限
    ，故未多思慮即將上開支票返還被告林餘聖，豈料還款日期
    屆期，被告林餘聖竟音訊全無。就臺灣高等法院檢察署107
    年度上聲議字第3211號不起訴處分書所列金飾一批如附表所
    示，總計重量約62.4997錢（下合稱系爭金飾），為原告之
    嫁妝，最初係要做為向被告林餘聖借款返還之擔保，原先之
    借款債務原告既已於103年10月28日全數清償，被告林餘聖
    即應將系爭金飾返還原告，被告林餘聖於該偵查庭謊稱係徵
    得原告同意後持以向當鋪典當，惟系爭金飾係原告嫁妝，原
    告不可能同意被告林餘聖持以典當，並參照西元2015年國際
    金飾牌價行情每錢4,800元計算，系爭金飾總計30萬元等語
    ，爰聲明：林宜禾應與被告林餘聖連帶給付原告150萬元，
    及自105年2月1日起至清償日止，按週年利率5%計算之利息
    ；被告應將如附表所示金飾返還原告，如不能返還時，被告
    林餘聖應給付原告30萬元，及自103年10月28日起至清償日
    止，按週年利率5%計算之利息。
二、被告未於言詞辯論期日到場，亦未提出書狀作何聲明或陳述
    。
三、得心證之理由：
  ㈠原告主張之上揭事實，經原告向林宜禾及被告林餘聖提起重
    利等之刑事告訴，林宜禾與被告林餘聖均經新北地方法院檢
    察署為不起訴處分，嗣經原告聲請再議，復經臺灣高等法院
    檢察署駁回再議等情，有新北地方法院檢察署不起訴處分書
    、臺灣高等法院檢察署處分書、華南商業銀行匯款申請書、
    取款憑條及現金支出傳票等件在卷可稽（見本院卷第25頁至
    37頁、第123頁至135頁），到庭林宜禾對上情均不爭執，並
    同意原告之請求；而被告林餘聖經合法通知，未於言詞辯論
    期日到場，亦未提出任何書狀或陳述供本院參酌，本院依上
    開調查證據之結果，堪信原告之主張為可採信。
　㈡按稱消費借貸者，謂當事人約定，一方移轉金錢或其他代替
    物之所有權於他方，而他方以種類、品質、數量相同之物返
    還之契約，民法第474條第1項定有明文。又數人負同一債務
    ，明示對於債權人各負全部給付之責任者，為連帶債務；連
    帶債務之債權人，得對於債務人中之一人或數人或其全體，
    同時或先後請求全部或一部之給付；連帶債務未全部履行前
    ，全體債務人仍負連帶責任；連帶債務人相互間，除法律另
    有規定或契約另有訂定外 ，應平均分擔義務。又因連帶債
    務人中之一人為清償、代物清償、提存、抵銷或混同，而債
    務消滅者，他債務人亦同免其責任；債權人向連帶債務人中
    之一人免除債務，而無消滅全部債務之意思表示者，除該債
    務人應分擔之部分外，他債務人仍不免其責任，民法第272
    條第1項、第273條第1項、第2項、第280條前段、第274條、
    第276條第1項分別定有明文。是依上規定，債務人應分擔部
    分之免除，仍可發生絕對之效力，亦即債權人與連帶債務人
    中之一人成立和解，如無消滅其他債務人連帶賠償債務之意
    思，而其同意債權人賠償金額如超過依法應分擔額（同法第
    280條）者，債權人就該連帶債務人應分擔之部分，並無作
    何免除，對他債務人而言，固僅生相對之效力，但其同意賠
    償金額如低於依法應分擔額時，該差額部分，即因債權人對
    其應分擔部分之免除而發生絕對效力（最高法院102年度台
    上字第916號判決、100年度台上字第91號判決意旨參照）。
    另按，有確定期限者，債務人自期限屆滿時起，負遲延責任
    ，民法第229條第1項亦定有明文。經查：被告向原告借款尚
    積欠150萬元未清償，林宜禾同意原告之請求，已如前述，
    則林宜禾及被告自應負連帶清償之責任。在無民法第280條
    但書之單獨負責事由下，依前揭規定，其二人應就借款債務
    150萬元，平均分擔義務，是每人應分擔額為75萬元。原告
    與林宜禾達成和解：林宜禾願給付原告108萬元，林宜禾應
    自111年2月起至140年8月止，其中第一期須於111年2月28日
    前給付18,000元予原告，其餘每期於每月20日給付3,000元
    予原告，如其中一期未履行視為全部到期，原告則拋棄對林
    宜禾其餘請求。此有和解筆錄在卷足稽。而原告與林宜禾成
    立之和解，並無消滅被告連帶債務之意思，對被告應分擔之
    部分並無作何免除。迄至本件言詞辯論終結，此連帶債務尚
    未清償完畢，因此，原告依前揭規定，請求被告清償150萬
    元及自105年2月1日起至清償日止，按年息5%計算之利息，
    自屬有據，應予准許。
　㈢再按因故意或過失，不法侵害他人之權利者，負損害賠償責
    任。故意以背於善良風俗之方法，加損害於他人者亦同，為
    民法第184條第1項所明定。又當事人已證明受有損害而不能
    證明其數額或證明顯有重大困難者，法院應審酌一切情況，
    依所得心證定其數額，民事訴訟法第222條第2項亦定有明文
    。查被告於原告清償債務後，仍未返還原告所有如附表所示
    金飾，侵害原告所有權，致原告受有系爭金飾之損害，是原
    告依上開規定，請求被告返還系爭金飾，自屬有據。惟原告
    陳明系爭金飾為其嫁妝，距今許久，重量、純度無相關資料
    可證明金額多寡，重量約62.4997錢，大約30萬元，並提出
    相關照片在卷（見本院卷第149頁至第153頁）。審酌該等財
    物為原告親友之賀禮，距今已多年，衡諸常情及日常生活經
    驗法則，一般人不會特意保留取得該等財物價格之證明，如
    強求原告舉證所失財物價值證明，顯有困難，參照台灣銀行
    歷史黃金牌價，起訴時每公克黃金牌價為1,628元（見本院
    卷第233頁），並依原告所陳應為62.4997錢計算，則應有約
    377,696元之損害，是原告主張系爭金飾價值約30萬元，應
    屬可採，是依上開情況，認原告就系爭金飾部分，請求被告
    返還附表所示之金飾；如不能返還時應給付原告30萬元，及
    自103年10月28日（損害發生之日）起算之法定遲延利息，
    應屬有據。
四、綜上所述，原告依消費借貸及侵權行為之法律關係提起本訴
    ，請求被告給付原告150萬元，及自民國105年2月1日起至清
    償日止，按年息5%計算之利息；被告應將附表所示金飾返還
    原告，如不能返還時，應給付原告30萬元，及自民國103年1
    0月28日起至清償日止，按年息百分之五計算之利息。為有
    理由，應予准許。原告陳明願供擔保聲請宣告假執行，核無
    不合，被告雖未聲請免為假執行之宣告，惟本院職權上認有
    必要，爰酌定相當擔保金額准許之。　
五、訴訟費用負擔之依據：民事訴訟法第78條。 　　　　　
中　　華　　民　　國　　111 　年　　3 　　月　　2 　　日
                  民事第四庭    法　官　姚銘鴻
以上正本係照原本作成。
如對判決上訴，應於判決送達後20日內向本院提出上訴狀。如委
任律師提起上訴者，應一併繳納上訴審裁判費。
中　　華　　民　　國　　111 　年　　3 　　月　　2 　　日
                                書記官　陳品潔
附表：被告應返還之金飾。
編號 金飾種類、數量  1 項鍊4條、手鍊4條、戒指8只。 見本卷第149頁。 2 項鍊3條、手鍊2條、戒指2只。 見本卷第151頁。 3 耳環1對、手鍊2條、戒指3只。 見本卷第153頁。 總計 耳環1對、項鍊7條、手鍊8條、戒指13只。